臺灣南投地方法院民事簡易判決
110年度投簡字第456號
原      告  高一琼  
被      告  許原誌  


            張竣生  


            呂元傑  
            林駿宏  


上列當事人間請求損害賠償事件，本院於民國111年2月17日言詞
辯論終結，判決如下：
    主      文
被告許原誌應給付原告新臺幣2萬2,351元，及自民國111年1月8
日起至清償日止，按週年利率百分之5計算之利息。
被告張竣生應給付原告新臺幣2萬2,351元，及自民國111年1月11
日起至清償日止，按週年利率百分之5計算之利息。
被告呂元傑應給付原告新臺幣2萬2,351元，及自民國111年1月6
日起至清償日止，按週年利率百分之5計算之利息。
被告林駿宏應給付原告新臺幣2萬2,351元，及自民國111年1月6
日起至清償日止，按週年利率百分之5計算之利息。
原告其餘之訴駁回。 　　
訴訟費用由被告各負擔百分之17，餘由原告負擔。
本判決原告勝訴部分得假執行。
原告其餘假執行之聲請駁回。　　
    事實及理由
壹、程序事項：
    被告無正當理由未於言詞辯論期日到場，復無民事訴訟法第
    386條所列各款情事，依同法第433條之3規定，依職權由原
    告一造辯論而為判決。
貳、實體事項：
一、原告主張：被告與訴外人即「微信」暱稱為「勢如破竹」及
    「逆流而上」之姓名年籍不詳之同一成年男子均係詐欺集團
    成員，而原告於民國107年8月底至107年9月3日某時間，在
    不詳地點將其分別向華南商業銀行嘉南分行申辦之帳號000-
    000000000000帳戶（下稱華南銀行帳戶）、彰化商業銀行帳
    號000-00000000000000帳戶（下稱彰化銀行帳戶）之提款卡
    、存摺、密碼交付與其他詐欺集團成員。詐欺集團成員收到
    原告之上開銀行帳戶存摺、提款卡後，於附表所示時間，以
    附表所示方式，分別向訴外人劉漢堂、王詠婷、謝惠如、劉
    欣怡（下稱劉漢堂等4人）行使詐術，致劉漢堂等4人陷於錯
    誤，分別於附表所示時間轉帳如附表所示金額至華南銀行帳
    戶、彰化銀行帳戶內。而原告上開幫助詐欺之犯行，業經臺
    灣嘉義地方法院、臺灣高等法院臺南分院以108年度金訴字
    第1號、109年度金上訴字415號刑事判決判處被告犯幫助犯
    詐欺取財罪，處有期徒刑3月。嗣原告與劉漢堂等4人達成和
    解，已賠償劉漢堂等4人共計13萬4,108元，而被告係詐欺集
    團成員，並於領取原告交付之上開銀行帳戶存摺、提款卡交
    予其他詐欺集團成員，致原告上開銀行帳戶成為詐欺集團遂
    行詐欺取財犯罪之工具，原告因而遭刑事訴追並受有賠償劉
    漢堂等4人上開款項之損害，被告應給付原告所支付之賠償
    金13萬4,108元，爰依侵權行為之法律關係，提起本件訴訟
    等語。並聲明：㈠被告許原誌應給付原告13萬4,108元，及自
    起訴狀繕本送達翌日起至清償日止，按週年利率5%計算之利
    息。㈡被告張竣生應給付原告13萬4,108元，及自起訴狀繕本
    送達翌日起至清償日止，按週年利率5%計算之利息。㈢被告
    呂元傑應給付原告13萬4,108元，及自起訴狀繕本送達翌日
    起至清償日止，按週年利率5%計算之利息。㈣被告林駿宏應
    給付原告13萬4,108元，及自起訴狀繕本送達翌日起至清償
    日止，按週年利率5%計算之利息。㈤如其中一被告已為給付
    時，其餘被告於清償之範圍內同免給付義務。㈥願供擔保，
    請准宣告假執行。
二、被告未於言詞辯論期日到場，亦未提出書狀作何聲明或陳述
    供本院審酌。
三、本院得心證理由：
  ㈠原告前揭主張之事實，業據其提出本院108年度訴字第57號刑
    事判決、臺灣高等法院臺南分院109年度金上訴字415號刑事
    判決、和解書、歷次匯款單據為證（本院卷第17-57、165-2
    05頁），業經本院調取本院108年度訴字第57號、臺灣高等
    法院臺南分院109年度金上訴字415號、臺灣嘉義地方法院10
    8年度金訴字第1號、臺灣高等法院臺南分院109年度金上訴
    字415號刑事卷宗核閱屬實，且被告經本院合法通知，未於
    言詞辯論期日到場，亦未提出任何書狀對原告主張之事實爭
    執，依民事訴訟法第280條第3項前段準用同條第1項之規定
    ，視同自認，堪信原告上開主張之事實為真實。
  ㈡按因故意或過失，不法侵害他人之權利者，負損害賠償責任
    ；故意以背於善良風俗之方法，加損害於他人者亦同。數人
    共同不法侵害他人之權利者，連帶負損害賠償責任；不能知
    其中孰為加害人者，亦同；造意人及幫助人，視為共同行為
    人；連帶債務人相互間，除法律另有規定或契約另有訂定外
    ，應平均分擔義務；連帶債務人中之一人，因清償、代物清
    償、提存、抵銷或混同，致他債務人同免責任者，得向他債
    務人請求償還各自分擔之部分，並自免責時起之利息；前項
    情形，求償權人於求償範圍內，承受債權人之權利。但不得
    有害於債權人之利益（民法第184條第1項、第185條、第280
    條前段、第281條）。本件原告既係幫助被告詐取劉漢堂等4
    人上揭款項，依上揭規定，兩造自應負共同侵權行為之連帶
    損害賠償責任，而原告業已賠償劉漢堂等4人共計13萬4,108
    元乙節，業如前述，而本件詐欺集團成員人數至少5人，有
    本院108年度訴字第57號刑事判決可參（本院卷第129頁），
    加計原告後共有6人，依上開說明，兩造內部平均分擔之金
    額為2萬2,351元（計算式：134,1086=22,351，元以下四捨
    五入），是原告請求被告分別償還其應分擔之部分2萬2,351
    元，即屬有據，逾此範圍之請求，則屬無據。又共同侵權行
    為人所負之損害賠償連帶債務，於認定各共同侵權行為人之
    內部分擔責任時，內部關係各自獨立，並非不真正連帶債務
    關係，是原告主張：如其中一被告已為給付時，其餘被告於
    清償之範圍內同免給付義務等語，並不可採。
  ㈢末按給付有確定期限者，債務人自期限屆滿時起，負遲延責
    任。給付無確定期限者，債務人於債權人得請求給付時，經
    其催告而未為給付，自受催告時起，負遲延責任。其經債權
    人起訴而送達訴狀，或依督促程序送達支付命令，或為其他
    相類之行為者，與催告有同一之效力（民法第229條第1項、
    第2項）。又遲延之債務，以支付金錢為標的者，債權人得
    請求依法定利率計算之遲延利息。但約定利息較高者，仍從
    其約定利率。應付利息之債務，其利率未經約定，亦無法律
    可據者，週年利率為5%（民法第233條第1項、第203條）。
    經查，原告對被告請求之侵權行為損害賠償債權，核屬無確
    定期限之給付，自應經原告之催告而未為給付，被告始負遲
    延責任。而原告之起訴狀繕本分別於111年1月7日、111年1
    月10日、111年1月5日、111年1月5日合法送達被告許原誌、
    張竣生、呂元傑、林駿宏，有本院送達證書在卷可憑（本院
    卷第156-7至156-17頁），然被告迄未給付，即應自起訴狀
    繕本送達翌日即111年1月8日、111年1月11日、111年1月6日
    、111年1月6日起負遲延責任，故原告請求被告許原誌、張
    竣生、呂元傑、林駿宏分別自111年1月8日、111年1月11日
    、111年1月6日、111年1月6日起至清償日止，按週年利率5%
    計算之遲延利息，即屬有據。　　
四、綜上所述，原告依侵權行為法律關係請求被告分別給付2萬2
    ,351元，及被告許原誌、張竣生、呂元傑、林駿宏分別自起
    訴狀繕本送達翌日即111年1月8日、111年1月11日、111年1
    月6日、111年1月6日起至清償日止，按週年利率5%計算之利
    息，為有理由，應予准許；逾此範圍之請求，則無理由，應
    予駁回。
五、本件原告勝訴部分，係就民事訴訟法第427條第1項適用簡易
    程序所為被告部分敗訴之判決，依民事訴訟法第389條第1 
    項第3款規定，應依職權宣告假執行。原告陳明願供擔保，
    請准宣告假執行，無非係促請本院依職權為假執行之發動，
    自無為准駁諭知之必要。至原告其餘敗訴部分，其假執行之
    聲請，則因訴之駁回而失所依附，應併駁回之。
六、訴訟費用負擔之依據：民事訴訟法第79條、第85條第1項但
    書。
中　　華　　民　　國　　111 　年　　3 　　月　　17　　日
                  南投簡易庭  法  官  鄭煜霖
附表：
編號   匯款時間   （民國） 被害人即告訴人 匯款金額（新臺幣） 詐騙方式 匯款帳戶  1 107年9月3日下午2時21分許 劉漢堂 50,000元 於107年9月3日上午10時13分許，假冒告訴人劉漢堂之友人「溫世忠」，撥打電話予劉漢堂，向劉漢堂借款5萬元周轉，致劉漢堂陷於錯誤，依指示匯款 被告之華南銀行帳戶  2 107年9月3日下午2時7分許 王詠婷 20,850元 於107年9月3日下午1時56分許，假冒告訴人王詠婷之業務往來客戶「李光訓」，撥打電話予王詠婷，佯稱因加購1支酒，須先匯款，方能出貨等語，致王詠婷陷於錯誤，依指示匯款 被告之華南銀行帳戶  3 107年9月3日下午2時36分許 謝惠如 20,000元 於107年9月3日上午10時30分許，假冒告訴人謝惠如之老師「游志平」，撥打電話予謝惠如，向謝惠如借款周轉，致謝惠如陷於錯誤，依指示匯款 被告之華南銀行帳戶  4 107年9月3日下午7時4分、9分許 劉欣怡 29,985元、16,123元 於107年9月3日下午5時57分許，假冒為購物中心賣家，撥打電話予劉欣怡，佯稱劉欣怡因簽發錯誤，導致付款設定為分期付款，需依要求操作更改等語，致劉欣怡陷於錯誤，依指示操作匯款 被告之彰化銀行帳戶 
以上為正本係照原本作成。
如不服本判決，應於送達後20日內，向本院提出上訴狀並表明上
訴理由，如於本判決宣示後送達前提起上訴者，應於判決送達後
20日內補提上訴理由書（須附繕本）。
中　　華　　民　　國　　111 　年　　3 　　月　　17　　日
　　　　　　　　　　　　　　　書記官  洪妍汝